臺灣基隆地方法院刑事判決　　　　　　 100年度侵訴字第23號
公　訴　人　臺灣基隆地方法院檢察署檢察官
被　　　告　陳奕睿
指定辯護人　黃教倫律師
上列被告因妨害性自主案件，經檢察官提起公訴（100 年度偵字
第3485號），本院判決如下：
    主  文
陳奕睿無罪。
    理  由
一、公訴意旨略以：被告陳奕睿與告訴人即代號0000-00000之女
    子（於行為時已滿16歲，真實姓名、年籍詳卷，下稱A 女）
    係普通朋友關係。緣於民國100 年6 月26日（公訴人誤繕為
    19日，應予更正）晚上8 時許，告訴人A 女與被告在基隆市
    ○○區○○街某撞球場（店名不詳）打完撞球後，告訴人A
    女央求被告載其回家，被告允諾後，即騎乘重機車搭載告訴
    人A 女，嗣於同日晚上9 時許，於騎車途中，被告向告訴人
    A 女佯稱其要回基隆市○○區○○街161 巷77號住處取物，
    致告訴人A 女信以為真，同意與其返回上開住處，告訴人A
    女進入被告住處後，被告竟基於強制性交之犯意，以違反告
    訴人A 女意願，將告訴人A 女強行拖至其房內床上，並以手
    肘壓制告訴人A 女，強行褪去告訴人A 女長褲及內褲，致使
    告訴人A 女不能抗拒後，以此強暴方式，將其陰莖插入告訴
    人A 女陰道內強制性交得逞。嗣經告訴人A 女告知其姐之男
    友，經其姐之男友告知告訴人A 女之母（代號0000-00000A
    ）已報警處理，始知上情。因認被告涉犯刑法第221 條第1
    項之強制性交罪嫌。
二、按犯罪事實應依證據認定，無證據不得認定其犯罪事實；又
    不能證明被告犯罪者，應諭知無罪之判決，刑事訴訟法第15
    4 條第2 項、第301 條第1 項分別定有明文。次按事實之認
    定，應憑證據，如未能發現相當證據，或證據不足以證明，
    自不能以推測或擬制之方法，為裁判基礎（最高法院40年台
    上字第86號判例參照）；且認定犯罪事實所憑之證據，雖不
    以直接證據為限，間接證據亦包括在內，然而無論直接證據
    或間接證據，其為訴訟上之證明，須於通常一般之人均不致
    有所懷疑，而得確信其為真實之程度者，始得據為有罪之認
    定，倘其證明尚未達到此一程度，而有合理之懷疑存在而無
    從使事實審法院得有罪之確信時，即應由法院為諭知被告無
    罪之判決（最高法院76年台上字第4986號判例參照）。另按
    「告訴人之告訴，係以使被告受刑事追訴為目的，其指訴是
    否與事實相符，仍應調查其他證據，以資審認，即須藉由補
    強證據之存在，以增強或擔保告訴人陳述之證明力，必被害
    人所述被害情形，無瑕疵可擊，且就其他方面調查，又與事
    實相符，始足據為有罪判決之基礎（最高法院52年台上字第
    1300號判例意旨、最高法院87年度台上字第2176號、81年度
    台上字第3539號判決意旨參照）。又被害人之為證人，與通
    常一般第三人之為證人不同。被害人就被害經過所為之陳述
    ，其目的在於使被告受刑事訴追處罰，與被告處於絕對相反
    之立場，其陳述或不免渲染、誇大。是被害人縱立於證人地
    位具結而為指證、陳述，其供述證據之證明力仍較與被告無
    利害關係之一般證人之陳述為薄弱。從而，被害人就被害經
    過之陳述，除須無瑕疵可指，且須就其他方面調查又與事實
    相符，亦即仍應調查其他補強證據以擔保其指證、陳述確有
    相當之真實性，而為通常一般人均不致有所懷疑者，始得採
    為論罪科刑之依據，非謂被害人已踐行人證之調查程序，即
    得棄置其他補強證據不論，逕以其指證、陳述作為有罪判決
    之唯一證據（最高法院95年度台上字第6017號判決可資參照
    ），合先敘明。
三、公訴人認被告涉犯刑法第221條第1項強制性交罪嫌，係以被
    告之供述、告訴人A 女之證詞、告訴人A 女之母之證詞、告
    訴人A 女自繪之被告住處房間平面圖1 份、被告住處照片6
    張、告訴人A 女提供錄音光碟1 片暨勘驗筆錄、行政院衛生
    署基隆醫院受理疑似性侵害事件驗傷診斷書1 份等為其主要
    論據。訊據被告固供承於上揭時地與A 女發生性行為，然堅
    詞否認涉犯強制性交罪，辯稱：伊與A 女發生性行為時，已
    與A 女認識約2 星期至1 個月左右，伊與A 女是曖昧關係，
    因為伊有女朋友，伊與A 女認識後，幾乎每天與A 女友有電
    話或網路即時通之聯絡，並和A 女聊伊與女友發生爭執之事
    情，也有與A 女一起出去走走或吃東西，案發當天，伊自撞
    球場騎乘機車載A 女回家，因為雨下很大，而撞球場離伊住
    處很近，所以就先回伊住處，回家後，因為伊母在家，伊怕
    母親誤會帶別的女生回家，便與A 女偷偷摸摸走進伊房間，
    伊與A 女邊玩電腦邊聊天，聊到後來伊親吻A 女，接著伊撫
    摸A 女胸部，A 女也抱住伊，2 人進而發生性行為，過程中
    A 女均未反抗或說不要等語。
四、證據能力部分
（一）按被告以外之人於審判外之言詞或書面陳述，除法律有規
      定者外，不得作為證據；又被告以外之人於司法警察官或
      司法警察調查中所為之陳述，與審判中不符時，其先前之
      陳述具有較可信之特別情況，且為證明犯罪事實存否所必
      要者，得為證據，刑事訴訟法第159 條第1 項、第159 條
      之2分別定有明文。查告訴人A女、A女之母於警詢之陳述
      ，係被告以外之人於審判外之陳述，復不符合傳聞法則之
      例外規定，依首開刑事訴訟法第159 條第1 項規定，告訴
      人A 女、A女之母於警詢之陳述不得作為證據。
（二）被告以外之人於偵查中向檢察官所為之陳述，除顯有不可
      信之情況者外，得為證據，刑事訴訟法第159 條之1 第2
      項定有明文。因檢察官代表國家偵查犯罪時，原則上均能
      遵守法定程式，且被告以外之人如有具結能力，仍應依法
      具結，以擔保其係據實陳述，故規定「除顯有不可信之情
      況者外」，得為證據（最高法院93年度台上字第2397號判
      決意旨參照）。查告訴人Ａ女於偵查之證述，業已具結，
      且自筆錄內容觀之，並無不正取供之情事，而無顯不可信
      之情況，依上開規定，自有證據能力。
（三）本院下列其餘引用之非供述證據，均為被告以外之人於審
      判外之言詞及書面陳述，惟被告及辯護人迄至言詞辯論終
      結前均不爭執其證據能力，亦未聲明異議，本院審酌上開
      證據製作時之情況，尚無違法不當及證明力明顯過低之瑕
      疵，亦認為以之作為證據應屬適當，揆諸刑事訴訟法第15
      9 條之5 之規定，應認有證據能力。
五、經查：
（一）按妨害性自主罪之犯罪特質，因其行為時多僅只有被告與
      被害人在場，故真實情形如何，自應對有利不利之證據為
      相當嚴謹之研判。觀之告訴人A 女於偵查中證述（略以）
      ：案發當天伊與朋友、被告在撞球場打撞球，打完後被告
      載伊回家，途中伊向被告說路線不對，被告表示要回其住
      處拿東西，回到被告家後，伊沒有看到被告住處有其他人
      在家，之後被告拉伊進入房間，將伊壓在床上，並抓住伊
      雙手到頭的兩側，伊一直說不要，並且哭泣，但被告仍將
      其生殖器插入伊之陰道，而且一直將伊雙手抓在頭部兩側
      ，案發當日應是100 年6 月19日，伊有於案發後1 星期去
      驗傷等語（見偵查卷第21、22頁）；而於本院審理時則證
      述（略以）：被告載伊到其住處後，伊與被告在房間，伊
      忘記一開始在房間做什麼，也忘記有無與被告在房間邊完
      電腦邊聊天，只記得在被告房間發生性行為，伊有一直哭
      ，跟被告說不要，之後如何結束，伊有些忘記了，後來是
      被告載伊回家，被告說案發時間是6 月26日，但伊忘記正
      確日期，伊在警局中說是6 月19日是指大概的時間等語（
      見本院100 年12月13日審判筆錄）。是依告訴人A 女上揭
      所述，可悉其僅獨記在被告房間遭被告強制性交，卻對遭
      被告強制性交前、後與被告在房間做何事不復記憶，又一
      般性侵害被害人通常有強烈情緒反應，對於被害日期應無
      誤記或忘記之理，且告訴人A 女於遭受性侵後，亦無急欲
      逃離現場之言語或行為，均核與遭受性侵害之被害人之反
      應及作為大相逕庭，是告訴人A 女指訴當時被告與其為性
      交，是違反其意願乙情，是否屬實，容有存疑。
（二）再告訴人A女於本院審理時證述：案發時，伊與被告認識
      已約2星期至1個月，渠等有以電話或網路即時通聯絡，曾
      經與被告、朋友一起出去走走等語（見本院100 年12月13
      日審判筆錄）。又被告案發前1 個月使用之門號為000000
      0000號，告訴人A 女使用之門號為0000000000號，分據被
      告及告訴人A 女於本院準備程序、審理時陳述在卷，觀之
      被告使用之門號0000000000號行動電話通聯記錄（附本院
      卷），可知被告分於100 年6 月5 日、同年6 月6 日撥打
      8 通、6 通電話予A 女、A 女則分於同年6 月10日、6 月
      24日、6 月25日、6 月27日撥打2 通、6 通、2 通、2 通
      電話予被告，足認告訴人A 女與被告間有相當程度之交往
      ，則於孤男寡女共處一室之情形下，被告徵得告訴人A 女
      之同意進而發生性行為，非無可能。堪認被告辯稱：伊與
      A 女是曖昧關係，幾乎每天與A 女友有電話或網路即時通
      之聯絡，曾與與A 女一起出去走走或吃東西，案發當天在
      其房間與A 女邊玩電腦邊聊天，聊到後來進而發生性行為
      乙情，尚非無稽。
（三）復被告於警詢中陳稱：於100 年7 月3 日A 女姊姊之男友
      打電話給伊，要伊出來談判，該男子表示伊性侵A 女，要
      賠償10 萬 元，不然要告伊，伊心裡很害怕，所以先答應
      ，後來於同年7 月5 日，A 女打電話向伊要2000至3000元
      ，伊沒有給錢，A 女與該男子於同日晚上11時許又要伊到
      瑞芳火車站見面，該男子帶了10幾個人，問伊要如何處理
      ，伊說不知道，他們一群人就押伊到瑞芳分局等語（見偵
      查卷5 頁）；證人即A 女之母於本院審理時證述：是A 女
      姊姊之男友打電話給伊，表示被告性侵A 女，已將被告押
      到警局，伊才去警局等語（見本院100 年12月13日審判筆
      錄）。從而，告訴人A 女於事發後按理本應報警或告知有
      親誼信任關係之家人處理，何以其捨此不為，反告知其姊
      姊男友，甚而一開始由其姊姊男友要求被告拿錢出來解決
      ，直至被告無法處理賠償事宜時，始押被告至警局，顯然
      與遭受性侵之被害人求助及解決途徑迥異，而與常理有違
      。
（四）又被告於告訴人A女提出告訴後，於偵查中與告訴人A 女
      、A 女之母達成和解並有兩造之簽名，其和解內容略為被
      告因一時疏忽未詳查A 女之正確年齡，雙方在均無暴力脅
      迫違反雙方意願之下發生性關係，經雙方溝通協調後，被
      告賠償16萬元等情，此有和解書1紙在卷可憑。按告訴人A
      女於本院審理時證述其對和解書內容好像有印象，伊有簽
      名，對和解書內容無意見等語，惟而，告訴人A 女既然對
      被告提出告訴，而和解書內容復與其指述遭受性侵害迥異
      ，衡情，如欲和解，亦無在與事實不符之和解書簽名之情
      事，益見告訴人A 女指訴是否真實，啟人疑竇。
（五）至公訴人於偵查中勘驗告訴人A 女提出之錄音光碟，並製
      有勘驗筆錄1 份附卷，觀之勘驗筆錄之內容，可知被告否
      認有對告訴人A 女為強制性交之行為，並堅稱是告訴人A
      女心甘情願，並無被告承認或影射有對告訴人A 女為強制
      性交犯行之隻字片語；另行政院衛生署基隆醫院受理疑似
      性侵害事件驗傷診斷書僅記載「外陰部、處女膜、陰道無
      外傷」，自均無從作為案發當日被告有無違反告訴人A 女
      意願為性交行為之直接或間接證據。
六、綜上，告訴人A 女指訴遭被告強制性交之證詞既存有諸多瑕
    疵，其憑以認定被告犯罪之證據力薄弱，被告上開所辯，尚
    非虛妄。本件尚無從依公訴人所提出之各項證據，而達於通
    常一般之人均不致有所懷疑，而得確信其為真實之程度，自
    不得以此遽入人罪。此外，復查無其他積極、具體確切之證
    據足資認定被告涉有公訴人所指之對告訴人A 女為強制性交
    行為之犯行，是因不能證明被告犯罪，自應為無罪判決之諭
    知。
據上論斷，應依刑事訴訟法第301條第1 項，判決如主文。
本案經檢察官張長樹到庭執行職務。
中    華    民    國    100   年    12    月    27    日
                  刑事第三庭審判長法  官  陳志祥  
                                  法  官  張婷妮
                                  法  官  黃梅淑
以上正本證明與原本無異。
如不服本判決應於收受送達後10日內向本院提出上訴書狀，並應
敘述具體理由；其未敘述上訴理由者，應於上訴期間屆滿後20日
內向本院補提理由書( 均須按他造當事人之人數附繕本) 「切勿
逕送上級法院」。
中    華    民    國    100   年    12    月    27    日
                                  書記官  丁妍君